臺灣高等法院臺南分院刑事裁定
110年度毒抗字第951號
抗  告  人
即  聲請人  蔡健城


                    (現於法務部○○○○○○○○強制戒治                       中)
上列抗告人因聲請重新審理案件，不服臺灣雲林地方法院中華民
國110年11月9日裁定（110年度毒聲重字第19號）提起抗告，本
院裁定如下：
    主  文
抗告駁回。
    理  由
一、本件抗告意旨略以：抗告人即聲請人蔡健城(以下稱抗告人)
    因施用毒品經裁定令入勒戒處所觀察勒戒，此勒戒處所為獄
    政機構，而非專責戒癮，無完整之軟硬體設施或藥物治療，
    僅行監禁之實，全然無任何臨床認定上戒癮之幫助，看守所
    聘請之心理評估師更有失專業且欠缺公允，僅求走完既定流
    程草率為之，抗告人於民國110年9月30日觀察勒戒後經心理
    師進行談話評估時，已全無所謂醫學臨床認定之戒斷症狀，
    心理師談話內容僅詢問施用何種毒品、如何施用，花費1至3
    分鐘而已，縱使華陀再世也無法讀取抗告人想法，令人不敢
    苟同，這種評估究竟是視心理師心情而定或概率問題，實無
    依無據，欠缺公允而有違法之虞。與抗告人同時接受觀察勒
    戒之人，相繼經評定無施用傾向而釋放，其中3名入監採驗
    尿液呈陽性反應，依勒戒評估表應予以加分，且入監前仍有
    施用，於評估時較有可能有臨床認定戒斷症狀卻認為無繼續
    施用，可見評估之專業性及公允性均堪疑。修正後毒品危害
    防制條例是賜予施用毒品者自新之機會，期望降低毒品濫用
    之情形，實為法之良策，然執行機關卻草率為之，請明察落
    實監督義務，別令修法良策美意遭人濫用，抗告人卻受不公
    允之評估誤裁，請求撤銷原強制戒治之裁定。
二、原裁定意旨略謂：抗告人於110年11月8日所提之聲請重新審
    理狀，雖載明對原審法院110年度毒聲字第505號強制戒治裁
    定聲請重新審理，惟抗告人已於同1份書狀表明對原審法院
    上開裁定不服，並提出抗告，而原審法院110年度毒聲字第5
    05號裁定係於110年11月4日送達給抗告人，抗告人在該裁定
    確定前提出抗告，是認上開裁定目前尚未確定，應非得重新
    審理之範圍，本件聲請意旨所陳容有誤會，無從准許。從而
    ，本件聲請核與重新審理規定不符，於法不合，應予駁回。
三、按觀察、勒戒及強制戒治之裁定確定後，有下列情形之一，
    認為應不施以觀察、勒戒或強制戒治者，受觀察、勒戒或強
    制戒治處分之人，或其法定代理人、配偶，或檢察官得以書
    狀敘述理由，聲請原裁定確定法院重新審理：㈠適用法規顯
    有錯誤，並足以影響裁定之結果者。㈡原裁定所憑之證物已
    證明為偽造或變造者。㈢原裁定所憑之證言、鑑定或通譯已
    證明其為虛偽者。㈣參與原裁定之法官，或參與聲請之檢察
    官，因該案件犯職務上之罪，已經證明者。㈤因發現確實之
    新證據足認受觀察、勒戒或強制戒治處分之人，應不施以觀
    察、勒戒或強制戒治者。㈥受觀察、勒戒或強制戒治處分之
    人，已證明其係被誣告者；法院認為無重新審理之理由，或
    程序不合法者，應以裁定駁回之，毒品危害防制條例第20條
    之1第1項、第4項前段分別定有明文。故重新審理係作為原
    觀察、勒戒及強制戒治確定裁定有錯誤而設之救濟程序，聲
    請重新審理之對象為「確定」之觀察、勒戒及強制戒治裁定
    甚明。
四、經查，抗告人前因施用第一級毒品案件，經原審法院以110
    年度毒聲字第199號裁定送觀察勒戒後，認有繼續施用毒品
    之傾向，經原審法院以110年度毒聲字第505號裁定強制戒治
    ，抗告人不服原審法院之強制戒治裁定提起抗告及聲請本件
    重新審理，抗告部分經本院於110年11月17日駁回抗告確定
    ，而本件重新審理之聲請因係於110年11月8日，原審法院所
    為110年度毒聲字第505號強制戒治裁定尚未確定前即提出，
    有法務部○○○○○○○○○書狀收件章在卷可稽，故抗告人對於尚
    未確定之原審法院110年度毒聲字第505號裁定聲請重新審理
    ，與上述毒品危害防制條例第20條之1規定有違，原審法院
    因而以抗告人本件聲請不合法律程式而駁回其聲請，經核原
    審認事用法並無違誤，抗告人徒以陳詞爭執評估不公，其不
    應強制戒治云云，提起抗告，為無理由，應予駁回。至於原
    審法院110年度毒聲字第505號強制戒治裁定，已因本院110
    年11月17日所為110年度毒抗字第877號裁定駁回其抗告而確
    定，抗告人若欲對該強制戒治裁定聲請重新審理，除有毒品
    危害防制條例第20條之1第2項但書規定之情形外，應於強制
    戒治裁定確定後30日內(即110年12月16日前)提出聲請，附
    此敘明。
五、依刑事訴訟法第412條，裁定如主文。
中　　華　　民　　國　　110 　年　　12　　月　　9 　　日
                  刑事第六庭    審判長法　官  張瑛宗
                                      法　官  林坤志
                                      法　官  李秋瑩
以上正本證明與原本無異。
不得再抗告。
　　　　　　　　　　　　　　　　　　　書記官  劉紀君　　
中　　華　　民　　國　　110 　年　　12　　月　　9 　　日